【裁判字號】    98,易,637
【裁判日期】    980430
【裁判案由】    詐欺
【裁判全文】
臺灣臺中地方法院刑事判決             98年度易字第637號
公  訴  人  臺灣臺中地方法院檢察署檢察官
被      告  甲○○
                    號
選任辯護人  賴書貞律師
上列被告因詐欺案件，經檢察官提起公訴（98年度偵字第873號
）及移送併辦（98年度偵字第2948號），本院判決如下：
    主    文
甲○○幫助意圖為自己不法之所有，以詐術使人將本人之物交付
，處有期徒刑參月，如易科罰金，以新臺幣壹仟元折算壹日。
    犯罪事實
一、甲○○於民國97年11月1日，閱讀報紙廣告欲應徵司機工作
    ，去電聯絡後，有真實姓名年籍不詳、自稱「邱經理」（或
    「謝經理」）之成年男子要求其提供金融帳戶提款卡供確認
    信用之用。高仁豪明知提供金融帳戶予他人使用，有幫助詐
    欺集團成員作為人頭帳戶，以供犯罪贓款出入所用，並使犯
    罪偵查機關無從查知其真正身分之可能，仍基於縱有人以其
    金融帳戶實施詐欺犯罪，亦不違背其本意之幫助犯意，於同
    日晚間，將其先前申設之合作金庫商業銀行（下稱合作金庫
    ）黎明分行帳號0000000000000號帳戶內之存款，提領新臺
    幣（下同）22,000元後，於同日晚間9時53分許，在臺中市
    ○○路與台中路口元祖食品店前（起訴書誤載為臺中市○區
    ○○路與繼光街口），將上開帳戶之提款卡，交付予「邱經
    理」派遣前來收取之不詳姓名成年男子「小張」，並告知密
    碼，而容任他人使用其上開銀行帳戶以遂行詐欺取財之犯罪
    。嗣該取得上開帳戶提款卡之不詳詐欺集團成員，意圖為自
    己不法之所有，為下開詐欺犯行：
    (一)於97年11月2日，不詳之人以電話向周育羽詐稱：其係雅
      虎奇摩拍賣網站賣家，因周育羽購買之假睫毛付款方式誤
      設定為分期付款，需依指示操作解除云云，致使周育羽因
      而陷於錯誤，於同日夜間7時26分許，在高雄縣大寮鄉○
      ○村○○路上之合作金庫銀行自動櫃員機，將29,989元匯
      入甲○○之上開合作金庫黎明分行帳戶內，旋遭不詳之人
      提領一空。
    (二)於97年11月2日下午5時許，不詳女子及不詳男子以電話向
      陳立穎詐稱：係拍賣網站賣家及台新國際商業銀行（下稱
      台新銀行）客服人員，其購買之書籍付款方式誤設定為分
      期付款，需依指示操作解除云云，致使陳立穎因而陷於錯
      誤，於同日夜間8時26分許，在某部台新銀行自動櫃員機
      ，將5,812元匯入甲○○之上開合作金庫黎明分行帳戶內
      ，旋遭不詳之人提領一空。
    (三)於97年11月2日夜間9時30分許，不詳男子以電話向張君微
      詐稱：係富邦商業銀行行員，因張君微擔任同學在雅虎奇
      摩網站網路購物之保證人，需至自動櫃員機操作以確認身
      分云云，致使張君微因而陷於錯誤，於同日夜間9時34 分
      許，在高雄市○○區○○路上之國泰世華商業銀行自動櫃
      員機，將9,420元匯入甲○○之上開合作金庫黎明分行帳
      戶內，旋遭不詳之人提領一空。
      嗣周育羽、陳立穎及張君微察覺受騙，報警處理而循線查
      獲。
二、案經臺中市警察局第六分局報請臺灣臺中地方法院檢察署檢
    察官偵查起訴及臺中市警察局第四分局報請臺灣臺中地方法
    院檢察署檢察官移送併辦。
    理    由
壹、證據能力：
    按被告以外之人（包括證人、鑑定人、告訴人、被害人及共
    同被告等）於審判外之陳述雖不符刑事訴訟法第159條之1至
    之4等4條之規定，而經當事人於審判程序同意作為證據，法
    院審酌該言詞陳述或書面陳述作成時之情況，認為適當者，
    亦得為證據；當事人、代理人或辯護人於法院調查證據時，
    知有刑事訴訟法第159條第1項不得為證據之情形，而未於言
    詞辯論終結前聲明異議者，視為有前項之同意，同法第159
    條之5定有明文。立法意旨在於傳聞證據未經當事人之反對
    詰問予以核實，原則上先予排除。惟若當事人已放棄反對詰
    問權，於審判程序中表明同意該等傳聞證據可作為證據；或
    於言詞辯論終結前未聲明異議，基於尊重當事人對傳聞證據
    之處分權，及證據資料愈豐富，愈有助於真實發見之理念，
    且強化言詞辯論主義，使訴訟程序得以順暢進行，上開傳聞
    證據亦均具有證據能力。本件檢察官所舉被害人周育羽、陳
    立穎及張君微於警詢中所為陳述之證據能力，被告及辯護人
    於本院準備程序中表示無意見，且均未於言詞辯論終結前聲
    明異議，依上開規定，被害人等於警詢中之陳述已擬制同意
    有證據能力，本院審酌上開筆錄作成並無瑕疵，與本案待證
    事實間復具有關連性，認為以之作為本案之證據並無不當，
    自得採為證據。合先敘明。
貳、認定犯罪事實所憑證據及論罪科刑：
一、訊據被告甲○○固坦承將其所開立之上開合作金庫黎明分行
    帳戶交付予不詳成年男子之事實，惟矢口否認有何幫助詐欺
    取財犯行，辯稱：伊因為想找工作貼補家用，於97年11月1
    日依報載廣告打電話應徵司機工作，有自稱「邱經理」或「
    謝經理」者回電稱須其提供存摺及金融卡以便測試信用，其
    才交付所有之銀行帳戶資料給來收件的「小張」，直到11月
    4日對方未依約與其聯絡，其恐受騙主動連繫合作金庫辦理
    掛失，並到警局報案，伊也是被害人云云。經查：
  (一)被告交付予該姓名年籍不詳「小張」男子之上開合作金庫黎
    明分行帳戶，為其本人所開立，且被害人周育羽、陳立穎及
    張君微分別於如犯罪事實欄所載時間遭詐欺取財集團詐騙，
    而分別將29,989元、5,812元、9,420元款項匯入被告上開帳
    戶乙節，業經證人即被害人周育羽、陳立穎及張君微分別於
    警詢中證述甚詳，並有被告上開帳戶開戶資料影本及分戶交
    易明細表、合作金庫銀行自動櫃員機交易明細單原本（被害
    人周育羽部分）、台新銀行自付款機客戶交易明細單影本（
    被害人陳立穎部分），國泰世華銀行自櫃員機交易明細影本
    （被害人張君微部分）等各1份在卷可稽，堪認被告上開帳
    戶確遭不詳之詐欺取財集團使用於詐欺取財無訛。
  (二)被告辯稱其係以使用之0000000000號行動電話撥打報載廣告
    電話0000000000號欲應徵司機，惟未接通，嗣對方以000000
    0000、0000000000號行動電話回電聯絡伊乙節，固據被告提
    出報紙分類廣告節本及其持用號碼0000000000號行動電話之
    雙向通聯紀錄為憑，另經本院依辯護人聲請調取上開000000
    0000、0000000000號雙向通聯紀錄比對結果，該二號電話於
    97年11月1日確與被告持用之0000000000號有多通之通話紀
    錄，且上開0000000000、0000000000號行動電話與卷附0000
    000000號行動電話（即原報紙廣告刊登之電話號碼）之通聯
    紀錄（見98年度核交字第71號卷第7頁至第11頁）中顯示之
    基地台所在，有多通位置均相同，顯見關係極為密切，足認
    被告辯稱其有依報載廣告打電話之情，雖非無稽。然查：
  1.上開各該通聯資料，僅能證明被告曾與各該行動電話門號之
    持用人通話，然並未能因此得知渠等之通話內容為何，故尚
    無從因此資為有利被告之認定。
  2.次查，被告於偵查中陳稱：「（為何應徵工作需要提供金融
    卡、密碼？）因為「小張」說要測試我的信用狀況，他說他
    急著要用人，來不及徵信，所以要先匯錢進去試試看，又怕
    我把錢領走，所以要我提供提款卡，我交了一張而已，我本
    來是交台中商銀的提款卡，我回到家後，另外一個「邱經理
    」（有時自稱「謝經理」）在電話中說這戶頭不能用，要我
    跟他交換，所以我就拿了合作金庫的提款卡跟他換，因為台
    中商銀的是隔天才入帳，沒辦法查詢。」等語，而依其於本
    院準備程序中陳稱：我是於97年11月1日看報紙要應徵司機
    ，打電話時就約定他們會於11月4日通知我是否錄取（見本
    院卷第18頁）乙節以觀，「邱經理」或「謝經理」既係至11
    月4日始確定被告是否錄取，之前數日均可為徵信作業，則
    所謂台中商銀之帳戶隔天才入帳，所以無法立即查詢之說法
    ，已值懷疑；況金融卡之用途，僅能作為存、提款之工具，
    並無測試金融卡所有人之信用或誠信之功能，被告供述其交
    付金融卡之原因，悖於常情殊甚；再者，被告應徵工作之過
    程，係以電話與「邱經理」或「謝經理」聯繫後，即相約在
    臺中市區路邊交付金融卡等資料給「小張」，業據被告供明
    在卷，且被告於本院準備程序時供稱：對方並沒有給我公司
    的介紹及公司的詳細住址等語，亦不知該「小張」者之真實
    姓名（見本院卷第18頁），由被告所述應徵工作、面試之過
    程觀之，亦再再異於常情；而被告已年逾30，學歷為高職畢
    業，並自陳自90年間即任職汽車公司，顯有相當之社會歷練
    ，並非智慮未周之人，前述求職過程及要求被告交付金融卡
    等物之理由，既悖離常情，破綻百出，被告當足以辨識其等
    所述，均係搪塞、矇騙之詞，已難認被告有何誤信而交付金
    融卡等物之可能。
  3.被告之辯護人雖具狀為被告辯護稱該合作金庫黎明分行帳戶
    係被告任職之李貝斯特汽車事業有限公司（下稱李貝斯特公
    司）薪資入帳專戶，故被告不可能將其提供予詐欺集團使用
    云云。然按被告於本院審理中供稱其於李貝斯特公司做到97
    年11月，是論件計酬，每月薪資不固定，11月份的薪資到現
    在還沒有去領，只有幾千元而已，97年10月薪水因帳戶被凍
    結，無法匯款，所以領現金等語；並其自陳97年10月15日起
    就有另至國雲保全公司上班，是被告任職於李貝斯特公司之
    薪資並非唯一收入來源，且係按件計酬，所得非高，而被告
    帳戶遭凍結後，被告對李貝斯特公司之薪資請求權亦非當然
    消滅，仍然得依他法領取薪資，況苟若上開帳戶對被告確實
    如此重要，被告妥善收藏猶恐不及，豈有在未詳加查證之情
    形下，即率予交付姓名年籍均無所悉之陌生男子之理？是辯
    護人以該薪資帳戶為李貝斯特公司薪資入帳戶即謂被告不可
    能提供予詐騙集團使用云云，顯無所憑。
  4.又衡諸目前詐欺取財之人收購或使用人頭帳戶做為出入帳戶
    ，倘非經過該帳戶所有權人同意其等使用，實無法確保該帳
    戶所有權人不會在被害人匯入款項後，突然將該帳戶之金融
    卡掛失止付，致其等無法領款；換言之，詐欺取財之人應無
    可能任意使用未經所有權人同意使用之帳戶作為詐欺轉帳之
    帳戶，以免屆時無法領取詐欺金額而功虧一簣。是使用被告
    上開帳戶之人，苟非未經被告同意使用上開銀行帳戶，而對
    該帳戶之掌控，有十足之把握，當無可能利用該帳戶為數萬
    元之匯款或存款。是被告有同意該詐欺集團成員使用其帳戶
    之金融卡，亦可認定。
  (三)按刑法之故意，分為直接故意與不確定故意，不確定故意係
    指行為人對於構成犯罪事實，預見其發生而其發生並不違背
    其本意，刑法第13條第2項定有明文。邇來詐欺集團使用他
    人之帳戶，作為指示被害人匯款工具之犯罪類型層出不窮，
    並廣經媒體披載，衡情一般人對於該欲索取他人帳戶使用之
    人，是否作為合法使用，自應產生高度懷疑，被告對此難委
    為不知，此觀被告於偵查及本院準備程序中均自承因為怕對
    方將錢盜領，所以有先將帳戶內之款項提領出來再交付提款
    卡，顯然被告就詐欺集團所為，並非毫不知悉；再按持有帳
    戶提款卡及密碼，即可提領帳戶內之款項，此亦為使用帳戶
    者所熟知；被告自承於案發時，係因為補貼家用，一心尋覓
    工作，情急之下未謹慎考慮，即於尚未實際從事該工作，且
    對該收取帳戶之人之真實姓名、年籍等資料毫無所悉之前，
    冒然將上開帳戶資料交付予初次見面之對方，則被告與使用
    該帳戶之人既非認識，屬毫無信賴關係之陌生人，竟仍同意
    提供，並於無確信該帳戶不至遭利用為犯罪之情形下，仍放
    任其使用，難認被告對此犯罪結果毫無預見，顯對該帳戶若
    供對方作為詐欺犯罪匯款之用，亦不違背其本意。故被告辯
    稱：伊僅係單純為求謀職而交付上開帳戶之提款卡並告知密
    碼，但無幫助他人從事詐欺犯罪之認識云云，亦無足採。至
    被告陳稱其事後曾主動掛失帳戶，並至派出所報案乙節縱認
    屬實，然詐欺集團早於11月2日即已遂其詐欺犯行，被告自
    無從因此事後所為而能卸免本件其已成立之幫助詐欺犯行。
    是事證明確，被告犯行堪予認定。
二、被告將其所有之銀行帳戶提供予不詳成年人士作為詐欺取財
    犯罪之指定存款帳戶，對詐欺犯行施以助力，為詐欺取財罪
    構成要件以外之行為，應以詐欺取財罪之幫助犯論之。核被
    告所為，係犯刑法第30條第1項前段、第339條第1項之幫助
    詐欺取財罪。被告幫助他人犯詐欺取財罪，為幫助犯，依刑
    法第30條第2項之規定，減輕其刑。又被告以一行為交付其
    所有之銀行帳戶提款卡及密碼供不詳之成年詐欺集團成員使
    用，並侵害三位被害人之財產法益，為想像競合犯，依刑法
    第55條前段之規定，應從一處斷。公訴人雖未就犯罪事實欄
    一、(二)(三)部分為起訴（即移送併辦部分），惟此部分與已起
    訴部分，有想像競合之裁判上一罪之關係，為起訴效力所及
    ，本院自得一併審理。爰審酌被告提供帳戶供他人非法使用
    ，助長社會犯罪風氣及增加追緝犯罪之困難，並造成被害人
    周育羽、陳立穎及張君微財產上之損害，其行為殊屬不當，
    且犯後仍否認犯行，顯無悔意，惟念及其本身並未實際參與
    本案詐欺取財之犯行，責難性較小，提供上開郵政帳戶並無
    實際獲利等一切情狀，量處如主文所示之刑，並諭知易科罰
    金之折算標準。
據上論斷，應依刑事訴訟法第299條第1項前段，刑法第30條第 1
項、第2項、第339條第1項、第55條、第41條第1項前段，刑法施
行法第1條之1，判決如主文。
本案經檢察官乙○○到庭執行職務。
中    華    民    國    98    年    4     月    30   日
                    刑事第五庭  審判長法  官 朱光國
                                      法  官 唐光義
                                      法  官 吳幸芬
以上正本證明與原本無異。
如不服本判決應於收受判決後10日內向本院提出上訴書狀，並應
敘述具體理由；其未敘述上訴理由者，應於上訴期間屆滿後20日
內向本院補提理由書（均須按他造當事人之人數附繕本）「切勿
逕送上級法院」。
                                      書記官 黃毅皓
中    華    民    國    98    年    4     月    30   日
附錄本案論罪科刑法條全文：
刑法第30條
（幫助犯及其處罰）
幫助他人實行犯罪行為者，為幫助犯。雖他人不知幫助之情者，
亦同。
幫助犯之處罰，得按正犯之刑減輕之。
第339條
意圖為自己或第三人不法之所有，以詐術使人將本人或第三人之
物交付者，處5年以下有期徒刑、拘役或科或併科1千元以下罰金
。
以前項方法得財產上不法之利益或使第三人得之者，亦同。


司法院資訊處製作；財團法人民間司法改革基金會備份。
